最高法院刑事判決                            八十七年度台上字第三九四七號
    上  訴  人  台灣高等法院台南分院檢察署檢察官
    被      告  甲○○
右上訴人因被告盜匪案件，不服台灣高等法院台南分院中華民國八十七年八月二十五
日第二審更審判決 (八十七年度上更(一)字第一八八號，起訴案號：台灣台南地方法院
檢察署八十六年度偵字第一二五四一、一二五四二號) ，提起上訴，本院判決如左：
    主  文
原判決撤銷，發回台灣高等法院台南分院。
    理  由
本件原判決撤銷第一審判決，改判論處被告甲○○共同連續意圖為自己不法所有，以
脅迫致使不能抗拒，而使他人交付其物罪刑，固非無見。惟查：(一)原判決認定被告夥
同李泓儒、洪永川等人，於民國八十六年十月四日上午二時許，在台南縣永康市○○
路三八六號「七三七泡沫紅茶店」，強劫顧客蔡文彬、胡瑟芬、侯忠信之財物。其中
被害人胡瑟芬部分，原判決載稱：「胡瑟芬將其所有之現金一萬一千元（新台幣，下
同）、金項鍊一條、金手鍊一條、金戒指二只計值二萬八千元交出，將其所有之現金
七千七百元、仿勞力士錶一只值二萬五千元交出」云云（第三頁第十二行至第十四行
），然依卷證所示，胡瑟芬僅被劫前文上半段所示之現款及金飾，並未另外交出前文
下半段所列之財物，此部分事實記載與卷證資料不符，尚有未洽。(二)盜匪所得之財物
，除已經費失者外，應依懲治盜匪條例第七條第一項規定諭知發還被害人。依原判決
所載，被害人趙雨龍被劫現金二萬八千元、手錶四十只、鑽石戒指一只、蔣公紀念銀
幣一套、大哥大行動電話一具；張方燕清被劫現金五萬元、鑽石手鍊一只、戒指一只
；王明山被劫現金三萬元；胡金對被劫現金七千元；蔡文彬被劫現金七千七百元、仿
勞力士錶一只；胡瑟芬被劫之財物，詳如前述；侯忠信被劫現金三百元、勞力士錶一
只；劉秀菊被劫現金一萬五千元、金項鍊一條、戒指一只，原判決除敘及被害人蔡文
彬、侯忠信各領回勞力士手錶一只，並諭知盜匪所得財物六萬三千二百二十元依比例
發還被害人張方燕清、王明山、胡金對、蔡文彬、胡瑟芬、侯忠信、劉秀菊外，對其
餘盜匪所得之財物，既未諭知發還被害人，亦未說明不諭知發還之理由，且被害人趙
雨龍同被強劫現金，原判決未將趙雨龍列為發還之對象，復未說明其理由，均於法有
違。(三)按無期徒刑不得加重，刑法第六十五條第一項規定甚明。原判決論被告以連續
犯懲治盜匪條例第五條第一項第一款之強盜罪，並說明依連續犯之規定加重其刑，卻
疏未就該罪之法定本刑無期徒刑部分說明不得加重；又被告夥同李泓儒、洪永川等人
，同時同地強劫蔡文彬、胡瑟芬、侯忠信等三人之財物，係一行為觸犯同種之數罪名
，原判決漏未論以想像競合犯，併有可議。上開違誤，或為上訴意旨所指摘，或為本
院得依職權調查之事項，應認原判決仍有發回更審之原因。
據上論結，應依刑事訴訟法第三百九十七條、第四百零一條，判決如主文。
中      華      民      國    八十七    年     十一     月     二十     日
                              最高法院刑事第五庭
                                  審判長法官  黃  劍  青
                                        法官  劉  敬  一
                                        法官  林  增  福
                                        法官  邵  燕  玲
                                        法官  張  清  埤
      右正本證明與原本無異
                                              書  記  官
中      華      民      國    八十七    年     十一     月    二十五    日
